臺灣桃園地方法院刑事交通事件裁定　　 100年度交聲字第67號
原處分機關　交通部公路總局新竹區監理所中壢監理站
異　議　人　楊善宇
上列異議人因違反道路交通管理處罰條例案件，對於交通部公路
總局新竹區監理所中壢監理站於民國99年12月30日所為之處分（
壢監裁字第53-DB0000000 號），聲明異議，本院裁定如下：
    主  文
異議駁回。
    理  由
一、本件異議意旨略以：原處分認異議人於民國99年11月27日凌
    晨2 時15分許，駕駛車牌號碼0993-VA 號自用一般小客車，
    行至有燈光號誌管制之桃園縣楊梅市○○○路○段自立街附
    近交岔路口時，適燈號轉為紅燈，仍逕行闖越前行，為警攔
    停舉發，原處分機關乃依道路交通管理處罰條例第53條第1
    項、第63條第1 項第3 款規定，裁處異議人罰鍰新臺幣（下
    同）2,700 元，並記違規點數3 點；惟異議人認伊沒有闖紅
    燈，員警攔檢之地點與員警所述其違規地點相差900 公尺左
    右，且違規地點號誌是閃燈，又員警並未提供行車紀錄、或
    其他證據佐證其違規事實，為此，爰依法聲明異議等語。
二、按汽車駕駛人，行經有燈光號誌管制之交岔路口闖紅燈者，
    處新臺幣1,800 元以上5,400 元以下罰鍰；汽車駕駛人有第
    53條情形者，記違規點數3 點，道路交通管理處罰條例第53
    條第1 項、同條例第63條第1 項第3 款分別定有明文。復按
    停止線，用以指示行駛車輛停止之界限，車輛停止時，其前
    懸部分不得伸越該線；又車輛面對圓形紅燈表示禁止通行，
    不得超越停止線或進入路口，道路交通標誌標線號誌設置規
    則第170 條第1 項前段、第206 條第5 款第1 目分別訂有明
    文。
三、按交通勤務警察或依法令執行交通稽查任務人員，開單舉發
    違反道路交通管理處罰條例所列之違規事實，經公路主管機
    關或警察機關所為之裁決處罰，本質上為行政處分，係公務
    員基於職務上權力，依法就特定之具體事件所為，並具有公
    法上效果之單方行政行為。根據公務員為公法上行為具有公
    信力之原則，該行政處分當可被推定為真正，且其據以依法
    處分之事實認定，亦應可推定為正確無誤，故本此公信原則
    ，立法者乃賦予行政機關違反道路交通事件統一裁罰基準及
    處理細則等相關規定，使交通勤務警察或依法令執行交通稽
    查任務人員得當機處分，以達成維護交通秩序及公共安全之
    行政目的。反之，若謂公務員一切行政行為，均需預留充分
    之證據，以證明其所認定之事實為真，則國家行政勢必受到
    相當程度之阻礙，而且相關行政目的亦難以順利達成。交通
    警員對其親睹之違規事實製單舉發，就其事實之證明亦屬證
    人，如無具體事證足證其有偏頗或失實之虞，已難恣意否定
    其指證即舉發之真正，故刑事訴訟法中就犯罪證據有關之規
    定，與屬於行政秩序罰之交通違規裁罰本旨不相符合之部分
    ，自不在得以準用之列。則交通違規行政爭訟之舉證責任原
    理，應非如刑事案件必須超越任何合理懷疑，始可為有罪判
    決之嚴格證明程度，而係與民事訴訟之舉證責任原理相類似
    ，亦即，基本上應就行政機關與人民所各自主張有利於己之
    事實，分配其應盡之舉證責任，而非逕予適用刑事訴訟法上
    之無罪推定原則，此觀諸行政訴訟法第136 條規定行政訴訟
    程序準用民事訴訟法第277 條舉證責任分配原則之立法意旨
    ，即可明瞭。準此，受處分人若未就執勤員警之舉發違誤提
    出相關證據以供調查，且依卷存證據資料亦無其他積極證據
    足資證明其有捏造事實違法取締之情事，則執勤員警本其維
    護交通秩序及安全之職責所為舉發行為，自應受到合法及正
    確之推定。
四、經查：
  (一)異議人於前揭時、地，駕駛前揭車輛，行至有燈光號誌管制
    之系爭路口時，適燈號轉為紅燈，仍逕行闖越前行，為警當
    場攔停舉發一節，業據證人即舉發員警陳益陽於本院調查時
    結證稱：舉發當時是其跟同事一同巡邏，經過前揭違規地點
    時，號誌為紅燈，其等即將車輛停止，看到1 部汽車開很快
    直接衝過去該路口，其等跟那部汽車行駛方向同向，其等就
    亮燈開車跟著他，之後異議人就停在路邊等語（見本院卷第
    21頁反面）。復異議人亦於本院調查時供稱：其當天有經過
    前揭違規地點，該違規地點有設置紅綠燈號誌等語（見本院
    卷第22頁），足徵異議人於前揭時、地，確有經過員警舉發
    前揭設有紅燈號誌之路段。而舉發當時雖值夜間，然有路燈
    ，且紅燈時只有異議人1 部車輛闖紅燈經過一節，亦據證人
    陳益陽結證在卷（見本院卷第21頁反面至第22頁），足見員
    警舉發當時視距良好並無誤認之虞。此外，並有桃園縣政府
    警察局99年11月27日桃警局交字第DB0000000 號舉發違反道
    路交通管理事件通知單、交通部公路總局新竹區監理所中壢
    監理站99年12月30日壢監裁字第53-DB0000000號裁決書影本
    各1 份、送達證書影本2 紙在卷可佐（見本院卷第4 頁、第
    10至12頁），足見異議人確有駕駛前揭車輛面對圓形紅燈時
    ，仍逕予穿越路口，自屬闖紅燈之行為無訛。
  (二)異議人雖以前揭情詞置辯，惟查：
  1.證人陳益陽於本院審理時結證稱：異議人違規當時，號誌是
    正常運作，仍有紅綠燈設置，並無在閃燈狀態等語（見本院
    卷第22頁反面），足認系爭路口於異議人違規當時號誌仍正
    常運作，異議人前揭所辯，是否為真實要非無疑。而異議人
    亦稱：違規地點號誌應該是閃燈，但伊不確定等語（見本院
    卷第22頁），足見異議人所稱違規當時系爭路口係呈閃燈狀
    態，僅係異議人臆測之詞，益顯異議人於違規當時駕駛前揭
    車輛行駛時至違規地點時，並未注意系爭路口號誌狀況，始
    未能知曉系爭路口號誌運作狀況，是縱異議人無故意違規，
    亦有過失甚明，異議人前揭所辯，不足為採。
  2.又衡情員警係異議人闖紅燈後，始自異議人車後追緝異議人
    車輛，而斯時異議人仍持續駕駛車輛，則從發現違規、及自
    後追緝攔停以觀，期間自有相當之時間差，而此期間異議人
    仍持續行駛中，故員警攔停異議人地點，自與異議人違規地
    點相迥，亦符常情，是縱攔停地點未設有紅燈號誌，亦難為
    有利異議人之認定。
  3.酌以證人與異議人間素昧平生，並無仇隙嫌怨，業據證人陳
    益陽結證在卷（見本院卷第22頁），且警員執行公務時，本
    身即受有行政懲處責任之監督，其到庭具結作證，更係以刑
    事責任擔保其證言之真實性，其自無甘冒偽證罪責而故意誣
    陷異議人之理。復證人陳益陽雖為本件舉發員警，惟其到庭
    所陳述上開舉發經過，核與經驗法則無違，且無任何積極證
    據足以證明其前揭所述係虛偽不實，自不得僅因其為本件開
    單舉發員警，即遽予否認其上開證述之可信性。是以，證人
    陳益陽於本院到庭結證之證詞，應堪採信。又異議人對此並
    未就該執勤警察之舉發是否有誤，提出相關證據以供調查，
    本院亦查無任何證據足資證明警員陳益陽有捏造事實違法取
    締之情事，則本件製單警察陳益陽本其維護交通秩序、安全
    職責所為之舉發，自應受到合法、正確之推定。
五、綜上所述，因異議人於上述時、地，駕駛前揭車輛，行經有
    燈光號誌管制之交岔路口闖紅燈，則原處分機關依道路交通
    管理處罰條例第53條第1 項及第63條第1 項第3 款規定，裁
    處異議人罰鍰2,700 元，並記違規點數3 點，並無違誤，異
    議人執上開情詞聲明異議，洵無理由，應予裁定駁回。
六、據上論斷，應依道路交通事件處理辦法第18條，裁定如主文
    。
中    華    民    國   100    年    3     月    31    日
                          交通法庭  法  官  謝枚霏
以上正本證明與原本無異。
如不服本裁定，應於裁定送達後5 日內向本院提出抗告狀。
                                    書記官  林舒涵
中    華    民    國   100    年    3     月    31    日